【裁判字號】    95,財管,148
【裁判日期】    951229
【裁判案由】    指定遺產管理人
【裁判全文】
臺灣高雄地方法院民事裁定             95年度財管字第148號
聲  請  人  京城商業銀行股份有限公司
法定代理人  乙○○
非訟代理人  甲○○
被繼承人    丁○○
關  係  人  丙○○
上聲請人聲請指定被繼承人丁○○遺產管理人事件，本院裁定如
下：
    主  文
選任丙○○（女性，民國○○年○○月○ 日生，身分證統一編號：Ｚ0
00000000號）為被繼承人丁○○（女性，民國○○年○ 月○○日生，
身分證統一編號：Ｚ000000000號）之遺產管理人。
程序費用由被繼承人丁○○之遺產負擔。
    理  由
一、按繼承開始時，繼承人之有無不明者，由親屬會議於1 個月
    內選定遺產管理人，並將繼承開始及選定遺產管理人之事由
    ，向法院報明；無親屬會議或親屬會議未於前條所定期限內
    選定遺產管理人者，利害關係人或檢察官，得聲請法院選任
    遺產管理人，並由法院依前項規定為公示催告；又先順序繼
    承人均拋棄其繼承權時，由次順序之繼承人繼承，其次順序
    之繼承人有無不明或第四順序之繼承人均拋棄其繼承權者，
    準用關於無人承認繼承之規定，民法第1177條、第1178條第
    2 項、第1176條第6 項分別定有明文。
二、本件聲請意旨略以：被繼承人丁○○（女性，民國○○年○ 月
    ○○日生，身分證統一編號：Ｚ000000000號，生前住高雄縣前
    鳳山市○○街27巷66號6 樓之2） 於95年5 月17日與聲請人
    簽立房屋貸款契約書，向聲請人借款新台幣（下同）343 萬
    元，並提供其所有位於高雄市○鎮區○○段1746地號土地、
    其上高雄市○鎮區○○段10492 號建號之建物即門牌高雄市
    前鎮區○○○路91號8 樓之房屋，設定本金最高限額抵押權
    412 萬元，聲請人並於同日撥款給借款人。嗣丁○○於95年
    7 月25日死亡，其尚欠聲請人借款近340 萬元及利息、違約
    金。又丁○○之遺產繼承人均已拋棄繼承，且丁○○之遺產
    繼承人也未於1 個月內召開親屬會議指定遺產管理人，為確
    保聲請人權利，爰依法請求鈞院指定丁○○之妹丙○○為丁
    ○○之遺產管理人，並提出繼承系統表、不動產謄本各1 份
    、戶籍謄本2 份、借據影本及保戶會簽查詢單各3 份為證。
三、查聲請人主張之前揭事實，業據聲請人提出前開證據資料在
    卷為證，且經本院依職權調閱本院95年度繼字第2216號拋棄
    繼承權事件案卷，核屬相符，堪信真實。本院審酌：被繼承
    人丁○○之母親蔡金英及胞妹丙○○、高婉筑等人，固前已
    具狀均拋棄繼承，本無義務就被繼承人丁○○之遺產再為管
    理，且堪認丁○○之繼承人確均已拋棄繼承權，亦未於丁○
    ○死亡後1 個月內召開親屬會議選定遺產管理人，而被繼承
    人遺有不動產，對聲請人負有清償債務之責，聲請人為本件
    利害關係人，可聲請法院選任遺產管理人甚明，從而聲請人
    聲請選任遺產管理人依法即屬正當，應予准許。
四、又查，丁○○之胞妹丙○○雖已拋棄繼承權，然其具高職畢
    業之學歷，有本院職權調閱之個人戶籍資料乙份附卷可考；
    而其已成年，應認有相當學識能力及社會經驗處理遺產後續
    之問題，且其為丁○○之至親，衡情對丁○○生前之財產及
    債權債務應均較他人為知悉，對於丁○○遺產之管理應將會
    善盡管理人應有之注意義務，故由其擔任本件遺產管理人，
    既符合社會期待，又屬公平。況且擔任遺產管理人與拋棄繼
    承權乃不同之層面，不容混為一談，尚不得遽認拋棄繼承者
    即不適任遺產之管理人。從而，本院為利於管理及處理丁○
    ○後續之遺產及債務問題，爰依聲請人之聲請選任丙○○（
    女性，民國○○年○○月○ 日生，身分證統一編號：Ｚ000000000
    號）為丁○○之遺產管理人。
五、依非訟事件法第157 條，裁定如主文。
中    華    民    國    95    年    12    月    29    日
                  家事法庭  法  官  楊佩蓉
以上正本證明與原本無異。
如對本裁定抗告須於裁定送達後10日內向本院提出抗告狀。
中    華    民    國    95    年    12    月    29    日
                            書記官  鄭淑臻


司法院資訊處製作；財團法人民間司法改革基金會備份。
